臺灣臺南地方法院刑事判決　　　　　　　100年度訴字第746號
公　訴　人　臺灣臺南地方法院檢察署檢察官
被　　　告　謝寶
上列被告因違反毒品危害防制條例案件，經檢察官提起公訴（
100年度毒偵字第1036、1063號），被告就被訴事實為有罪之陳
述，合議庭裁定由受命法官進行簡式審判程序，本院判決如下：
    主  文
謝寶施用第一級毒品，累犯，處有期徒刑捌月。又施用第一級毒
品，累犯，處有期徒刑捌月。應執行有期徒刑壹年貳月。
    事實及理由
一、謝寶前於民國87年間，因施用毒品案件，經臺灣臺中地方法
    院裁定令入勒戒處所觀察、勒戒後，因認無繼續施用毒品傾
    向，於87年11月2日釋放，由臺灣臺中地方法院檢察署檢察
    官以87年度偵字第23024號不起訴處分。復於88年間仍因施
    用毒品案件，經同上法院裁定送勒戒處所觀察、勒戒後，因
    認有繼續施用毒品之傾向，經同院裁定令入戒治處所施以強
    制戒治，並經起訴，由同院以88年度訴字第1075號判決有期
    徒刑6月確定，經入監執行，於90年3月11日執行完畢。再於
    92年間仍施用毒品案件，經同院以92年度訴字第1107號判決
    有期徒刑1年2月確定，經與另涉竊盜、贓物案判刑1年6月、
    3 月確定部分定應執行刑為有期徒刑2年8月確定後入監執行
    ，於95年3月15日縮短刑期假釋出監，假釋期間付保護管束
    ，嗣經撤銷假釋執行殘刑3月17日，於96年1月31日執行完畢
    。另於95年及96間均再因恐嚇、施用毒品及竊盜等案件，經
    臺灣臺南地方法院分別以95年度簡字第3996號、95年度訴字
    第901號、95年度易字第1294號、96年度簡字第462號判決判
    處有期徒刑5月、1年5月、8月、6月確定，嗣經減刑暨定應
    執行刑有期徒刑1年4月確定；再於96年間，因竊盜案件，經
    臺灣高等法院臺南分院以96年度上易字第638號判決判處有
    期徒刑1年8月確定，及因施用毒品案件，經臺灣臺南地方法
    院以96年度訴字第743號判決判處有期徒刑1年2月確定，嗣
    經減刑及定應執行有期徒刑2年2月確定，並與前揭應執行刑
    1 年4月部分接續執行，甫於99年6月22日縮刑期滿執行完畢
    。詎謝寶猶未戒除施用毒品之習性，明知海洛因係毒品危害
    防制條例所明定之第一級毒品，不得持有及施用，竟分別基
    於施用第一級毒品海洛因之犯意，而為下列二次施用海洛因
    之犯行：(一)於100年1月5日上午10時許，在臺南市麻豆區麻
    善大橋堤防邊，以將海洛因加水置入針筒注射靜脈之方式，
    施用海洛因1次。嗣於同日下午4時26分許，在臺南市麻豆區
    北勢里北勢寮3之6號克強資源回收場，隨同警方協同調查，
    而於上述施用毒品犯行未經發覺前，向臺南市政府警察局麻
    豆分局員警，主動供承前述施用毒品犯行而自首，復經警徵
    得其同意採尿送驗後，結果呈嗎啡陽性反應。(二)於100年2月
    9日下午2時許，在臺南市麻豆區麻善大橋堤防邊，以將海洛
    因摻入香菸內點燃吸食之方式，施用海洛因1次。嗣於同年
    月11日下午2時50分許，騎乘車牌號碼ZVC－202號輕型機車
    ，行經在臺南市下營區台19甲線9公里處，因形跡可疑而為
    警攔查，而於上述施用毒品犯行未經發覺前，向臺南市政府
    警察局麻豆分局下營分駐所員警，主動供承前述施用毒品犯
    行而自首，復經警徵得其同意採尿送驗後，結果呈嗎啡陽性
    反應。
二、證據名稱：
  (一)被告謝寶於偵查及本院審理時之自白。
  (二)台南市警察局麻豆分局毒品犯罪嫌疑人尿液採驗作業管制記
    錄清冊所採取尿液編號對照表、勘查採證同意書等各2紙。
  (三)台灣檢驗科技股份有限公司所出具之濫用藥物檢驗報告2 紙
  (四)臺灣臺南地方法院檢察署刑案資料查註紀錄表及臺灣高等法
    院被告前案紀錄表各1份。
三、按施用第一、二級毒品為犯罪行為，毒品危害防制條例第10
    條定有處罰明文。故施用第一、二級毒品者，依前揭規定本
    應科以刑罰。惟基於刑事政策，對合於一定條件之施用者，
    則依同條例第20條、第23條之規定，施以觀察、勒戒及強制
    戒治之保安處分。又毒品危害防制條例於92年7 月9 日修正
    公布，自93年1 月9 日施行，其中第20條、第23條將施用毒
    品之刑事處遇程序，區分為「初犯」及「五年內再犯」、「
    五年後再犯」。依其立法理由之說明：「初犯」，經觀察、
    勒戒或強制戒治後，應為不起訴處分或不付審理之裁定；經
    觀察、勒戒或強制戒治執行完畢釋放後，「五年內再犯」者
    ，因其再犯率甚高，原實施之觀察、勒戒及強制戒治既已無
    法收其實效，爰依法追訴或裁定交付審理。至於經觀察、勒
    戒或強制戒治執行完畢釋放後，「五年後再犯」者，前所實
    施之觀察、勒戒或強制戒治已足以遮斷其施用毒品之毒癮，
    為期自新及協助其斷除毒癮，仍適用「初犯」規定，先經觀
    察、勒戒或強制戒治之程序。從而依修正後之規定，僅限於
    「初犯」及「五年後再犯」二種情形，始應先經觀察、勒戒
    或強制戒治程序。倘被告於五年內已再犯，經依法追訴處罰
    ，縱其第三次（或第三次以上）再度施用毒品之時間，在初
    犯經觀察、勒戒或強制戒治執行完畢釋放五年以後，已不合
    於「五年後再犯」之規定，且因已於「五年內再犯」，顯見
    其再犯率甚高，原實施觀察、勒戒或強制戒治，已無法收其
    實效，即應依該條例第10條處罰（見最高法院97年度第5 次
    刑事庭會議決議意旨）。 查本案被告前因施用毒品案件，
    經法院裁定送觀察、勒戒及強制戒治，於執行完畢後5 年內
    再犯施用毒品罪，業經追訴及判處罪刑確定等情，有台灣高
    等法院被告前案紀錄表在卷可稽，本件被告所為施用毒品之
    犯行，距離前開觀察、勒戒及強制戒治執行完畢釋放雖已逾
    5 年，惟被告於上開觀察、勒戒及強制戒治執行完畢後5年
    內，既已再犯施用毒品罪，並經追訴、處罰，揆諸前揭說明
    ，其本次犯行即與毒品危害防制條例第20條第3項所稱之「5
    年後再犯」有別，公訴人依法追訴，於法並無不合，自應依
    法論科。
四、核被告先後2次所為，均係犯毒品危害防制條例第10條第1項
    之施用第一級毒品罪。其持有第一級之低度行為，各為施用
    之高度行為所吸收，不另論罪。其先後所犯 2次施用第一級
    毒品罪，犯意各別，應予分論併罰。被告前有事實欄所載之
    前科執行完畢紀錄，有其前案紀錄表可稽，其於刑之執行完
    畢後，5 年內再故意犯本件有期徒刑以上之數罪，為累犯，
    各應加重其刑。又被告上開 2次施用毒品犯行，均係在警方
    尚未發覺犯罪前，主動向警方供出犯行，為警採尿送驗後查
    獲，符合自首規定，爰均依法減輕其刑，並先加後減之。審
    酌被告前因施用毒品案件，經施以強制戒治後，仍再犯本件
    施用毒品犯行，足見其戒絕毒癮之意志不堅，本不宜寬貸，
    惟念其犯後坦承犯行，態度良好，及施用毒品乃戕害自身健
    康，未直接危害他人，反社會性不高，暨自首犯罪等一切情
    狀，分別量處如主文所示之刑，並定其應執行刑，以資懲儆
    。
據上論斷，應依刑事訴訟法第299條第1項前段、第273條之1第1
項、第310條之2、第454條第2項，毒品危害防制條例第10條第1
項、第2項，刑法第11條前段、第47條第1項、第62條、第51條第
5款，判決如主文。
本案經檢察官宋文宏到庭執行職務。
中    華    民    國   100    年    7     月    29    日
                        刑事第三庭    法  官  黃堯讚
以上正本證明與原本無異。
如不服本判決應於收受本判後10日內向本院提出上訴書狀，並應
敘述具體理由。其未敘述上訴理由者，應於上訴期間屆滿後20日
內向本院補提理由書狀（均須按他造當事人之人數附繕本）「切
勿逕送上級法院」。
                                      書記官  許雅華
中    華    民    國   100    年    7     月    29    日
附錄本案論罪法條：
毒品危害防制條例第10條
施用第一級毒品者，處6 月以上5 年以下有期徒刑。